【裁判字號】    99,簡上,25
【裁判日期】    991025
【裁判案由】    侵權行為損害賠償
【裁判全文】
臺灣基隆地方法院民事判決              99年度簡上字第25號
上  訴  人  甲○○
訴訟代理人  陳志勇律師
被  上訴人  謝螢麗即新戀情小吃店
            乙○○
上列當事人間請求侵權行為損害賠償事件，上訴人對於中華民國
99年4月21日本院基隆簡易庭98年度基簡字第935號第一審判決提
起上訴，本院第二審合議庭於99年10月11日言詞辯論終結，判決
如下：
    主  文
上訴駁回。
第二審訴訟費用由上訴人負擔。
    事實及理由
一、上訴人起訴主張：上訴人於民國98年9月20日凌晨0時左右，
    與友人盛嘉宏前往被上訴人謝螢麗開設位於基隆市○○區○
    ○路57號2樓之新戀情小吃店唱卡拉OK消費，同日凌晨4時30
    分左右，上訴人在櫃檯結帳時，向店員謝秀月及被上訴人乙
    ○○表示因歌曲及小姐坐檯人數不足要求減價，詎遭被上訴
    人乙○○及身分不詳之店員毆打倒地，受有頭部外傷、右側
    眼眶瘀傷7×5公分、前胸擦傷5×3公分、後背擦傷 8公分、
    兩側前臂多處擦傷（右上肢擦挫傷3×2公分、左上肢擦挫傷
    4×2、3×2、3×1公分）、右下背擦挫傷3×0.4、2×0.2公
    分等傷害，為此依民法第184條第1項前段、第188條第1項規
    定，請求被上訴人連帶賠償新臺幣（下同）20萬元及自起訴
    狀繕本送達被告翌日起至清償日止，按週年5%計算之利息，
    項目如下：
  (一)醫療費用：上訴人因傷持續在醫院就醫治療，支出醫療費用
    總計1萬6,797元。
  (二)往返醫院車資：上訴人駕駛之車輛使用汽油之油價為每公升
    29.8元，平均每公升汽油可行駛 8.5公里，每公里平均油價
    為 3.5元，以此計算每次前往醫院就診之交通費並加計停車
    費後，上訴人往返醫院支出之車資合計為2,854元。
  (三)購買醫療用品之費用：上訴人之左胸心臟上方每日需熱敷 2
    至 3次，且需購買喜療妥軟膏清除瘀血，另依醫囑購買低週
    波治療器，購買熱敷包、軟膏及低週波治療器之費用分別為
    597元、350元及2,450元。
  (四)眼鏡及手錶費用：上訴人佩帶之眼鏡及手錶均於受攻擊時損
    壞，請求被上訴人賠償眼鏡費用3,500元及手錶費用2,598元
    。
  (五)精神慰撫金：上訴人之左胸心臟上方每日持續疼痛，睡覺、
    呼吸、坐臥稍一牽動皆會疼痛，上訴人因此停止飲用刺激性
    飲料，亦無法潛水，影響生活作息、社交生活、休閒生活；
    又上訴人任職行銷企劃經理，主掌企業對外形象，包括廣告
    、公關、涉外溝通等工作，因眼傷明顯且嚴重，參加內部大
    型會議時常受人詢問，造成上訴人心理壓力，影響人際溝通
    ；另上訴人原安排全省店家例行巡點行程，亦因總經理以形
    象不雅為由取消，影響原有工作行程；此外，上訴人因受有
    前開傷害，需請假回診，影響薪資請領數額，身心深感痛苦
    ，請求精神慰撫金17萬854元。
二、原審判決駁回上訴人之訴，上訴人不服，提起上訴，其陳述
    略以：原審判決上訴人敗訴，係以上訴人未能舉證證明係遭
    被上訴人謝螢麗即新戀情小吃店之受僱人毆打，然證人盛嘉
    宏已於原審證述毆打上訴人之 2名男子係穿著新戀情小吃店
    之服務生制服，且當日曾至上訴人消費之包廂內服務，因此
    原審認該 2名男子係酒客，顯屬誤會；另依證人梁倩倩於98
    年 9月22日警詢所述之情形為『客人（即上訴人）在店內消
    費完後，在我們店內櫃大小聲，那客人就說「關你什麼事
    」、我就告訴他「你是來喝王八蛋的喔」、「他就不高興就
    用力推了我們店內少爺、我就被抱離現場了。』，又對於當
    時店內少爺共有幾名，則稱「當天上班有 2名，名字我不知
    道、他們是新來的，我不知道」，依證人梁倩倩所言，案發
    時被上訴人謝螢麗開設之新戀情小吃店店內確有其他男服務
    生，且與上訴人發生爭執，核與證人盛嘉宏所稱上訴人確係
    遭被上訴人謝螢麗即新戀情小吃店之員工毆打之情節相符，
    並聲明：(一)原判決廢棄；(二)被上訴人應連帶給付上訴人20萬
    元，及自起訴狀繕本送達翌日起至清償日止，按週年5%計算
    之利息。
三、被上訴人均聲明駁回上訴，除引用原審之陳述外，另補稱：
    被上訴人謝螢麗即新戀情小吃店之受僱人並未傷害上訴人，
    上訴人係因與其他客人發生衝突而受傷。
四、上訴人主張其於98年9月20日凌晨0時左右，與友人盛嘉宏前
    往新戀情小吃店消費，同日凌晨 4時30分左右在櫃檯結帳時
    ，因不滿店內提供之服務要求減價，即遭 2名男子徒手毆打
    ，因此受有頭部外傷、右側眼眶瘀傷7×5公分、前胸擦傷 5
    ×3公分、後背擦傷8公分、兩側前臂多處擦傷（右上肢擦挫
    傷3×2公分、左上肢擦挫傷4×2、3×2、3×1公分）、右下
    背擦挫傷3×0.4、2×0.2公分等傷害，業據上訴人提出行政
    院衛生署基隆醫院及國防部三軍總醫院附設民眾診療處之診
    斷書影本為證，且為被上訴人所不爭執，堪信屬實。至於上
    訴人主張其上開傷害係遭被上訴人謝螢麗即新戀情小吃店之
    受僱人及被上訴人乙○○毆打所致，被上訴人謝螢麗即新戀
    情小吃店應與被上訴人乙○○負連帶損害賠償責任，則為被
    上訴人所否認，依民事訴訟法第 277條前段：「當事人主張
    有利於己之事實者，就其事實有舉證之責任。」規定，應由
    上訴人負舉證之責任。經查：
  (一)關於被上訴人乙○○是否應依民法第184條第1項規定，負損
    害賠償責任部分：
  1.依上訴人於98年12月17日補充告訴理由狀所述：「結帳時，
    告訴人與盛嘉宏向萬玉彬表達收費與服務內容不服，且在該
    店提供服務期間已多次向萬玉彬與謝秀月反應、抗議，在櫃
    檯的協調溝通過程中能夠逐條抗議、協調，顯見意識仍相當
    清醒。同行友人盛嘉宏可作證。」等內容（見臺灣基隆地方
    法院檢察署98年度偵字第5033號偵查卷第71、72頁），上訴
    人既自認其於遭受毆打時神智仍保持相當程度清醒，應知悉
    係遭人所毆打，而上訴人於98年9月20日上午6時19分接受警
    詢時稱：「…（員警問：請詳述當時經過。）我在櫃檯因為
    該店服務不實、所以正在協調消費價格、店方就片面性的認
    為我們不付錢、就和店內員工包含圍事人員圍毆。…（員警
    問：你遭幾人毆打？是否知道姓名？）不知道。圍在週邊的
    至少有7到8人。不知道、但我知道他們女生副理、兩個小弟
    、綽號BOBO小姐。…（員警問：毆打你的人有何特徵？）我
    認得人、細節無法形容。…（員警問：是否要提出告訴？）
    要、我要提出告訴。我要對該經理、綽號阿月、副理阿萬唆
    使員工打我。」（見同上偵查卷第3、4頁），上訴人於原審
    98年12月15日言詞辯論期日復稱：「…小月及阿萬並未打原
    告」（見原審卷第42頁），顯然上訴人明知出手毆打之行為
    人並不包括被上訴人乙○○，否則上訴人應不致於案發時對
    被上訴人乙○○僅提出教唆傷害之告訴，且於原審起訴時未
    將被上訴人乙○○列為被告，堪認被上訴人乙○○並未毆打
    上訴人。
  2.證人盛嘉宏於原審雖證稱：「消費期間有小姐人數不足及點
    歌發生問題的缺失，…，因此結帳時原告（即上訴人）與我
    一起到櫃檯，原告就與謝秀月、乙○○提及上開疏失，原告
    並表示希望有折扣，我當時已在櫃臺上放了 4,500元的現金
    ，之後謝秀月同意給予折扣，但乙○○不同意，謝秀月同意
    給予折扣後，就離開櫃檯，躺臥在櫃檯旁的椅子上，原告則
    在櫃檯處與乙○○溝通，並未發生爭吵，溝通3、5分鐘後，
    兩名男子從原告之左後方突然出現，並徒手攻擊原告頭及全
    身，乙○○從櫃檯走出，並加入毆打原告的行列，…」等語
    （見原審卷第163頁），證人盛嘉宏既稱上訴人與被上訴人
    乙○○、新戀情小吃店經理謝秀月溝通消費帳款事宜並無爭
    吵情形，且證人謝秀月於原審證稱：「…同意打折，消費9,
    000元只要算7,000元，…」（見原審卷第103頁），已同意
    就上訴人之消費給予折扣，核與證人盛嘉宏證稱上訴人要求
    折扣，業經謝秀月同意等情相符，以新戀情小吃店係提供餐
    飲娛樂服務之營業場所，基於顧客至上、和氣生財之立場，
    在被上訴人乙○○、證人謝秀月未與上訴人發生爭執，證人
    謝秀月並給予上訴人減價折扣後，衡情被上訴人乙○○及新
    戀情小吃店其他員工應無毆打上訴人之必要。
  3.又證人盛嘉宏證稱：「（問：原告被毆打時你在何處？）我
    在原告旁邊，什麼也沒做。（問：該兩名男子停手後，是否
    留在現場？）該兩名男子停手後，離開櫃台處，但還是在店
    內，警察到場時，該兩名男子仍然在店內。（問：警察到場
    時，你如何知道該兩名男子還在店內？）因為他們未從大門
    離開。（問：警察到場時，你有無向警察表示打原告的人還
    在店內？）沒有。（問：為何未向警察表示打原告的人還在
    店內？）因為我急著要把原告送醫。（問：當時原告有無喪
    失意識？）沒有，當時原告眼睛有瘀血紅腫，臉上有瘀青。
    （問：當時原告所受之傷有無危及生命？）應該不會。（問
    ：既然如此為何不在現場指認傷害原告之人？）因為當時警
    察有在現場，我們認為警察會做妥適的處理。（問：當時會
    否擔心，如不馬上指認傷害原告之人，行為人就會離開？）
    因為打原告的那兩名男子，有到我們的包廂服務，所以我不
    擔心他們會離開。…（問：原告於事發後經警陪同前往被告
    店內指認行為人，你有無同往？）有，但是沒有指認出那兩
    名男子，當時我沒有指認乙○○，因為我認為他們會和解。
    （問：為何你認為他們會和解？）我希望他們和解，但是並
    沒有其他事證讓我認為他們可能會達成和解。…（問：原告
    於開庭前有無與你聯絡？）有，原告希望我出庭作筆錄，因
    為希望可以保全證據。…」等情（見原審卷第163至166頁）
    ，依上訴人所提診斷證明書記載上訴人所受之傷害為頭部外
    傷、右側眼眶瘀傷、前胸擦傷、後背擦傷、兩側前臂多處擦
    傷、右下背擦挫傷等尚非危及生命須急於就醫之嚴重傷害，
    在警察到達現場及之後上訴人就醫回到現場指認行為人時，
    證人於明知行為人尚在事故地點，竟然錯失良機不為指認或
    告知上訴人，顯然有違常情。證人盛嘉宏固稱其希望雙方會
    和解才未指認傷害上訴人之行為人，然如未即時確認傷害之
    行為人，上訴人無從與應負損害賠償責任者進行和解，證人
    盛嘉宏既在警察到達現場及之後上訴人就醫回到現場指認時
    ，未當場指認行為人，而於上訴人提起民、刑事訴訟時，始
    證稱上訴人係遭被上訴人乙○○及新戀情小吃店之受僱人毆
    打等情，核與事理有違，自不足採信。
  4.另證人梁倩倩於98年 9月22日警詢時固證稱事發當天新戀情
    小吃店上班的少爺共有 2名，且上訴人有用力推店內少爺等
    情，僅能證明當時新戀情小吃店內有男服務生，無從證明係
    店內男服務生毆打上訴人，且證人梁倩倩已於警詢時證稱其
    未看見何人毆打上訴人，亦不知上訴人如何受傷，自無從為
    有利上訴人之認定。
  (二)關於被上訴人謝螢麗即新戀情小吃店是否應依民法第 188條
    第1項規定，負僱用人連帶損害賠償責任部分：
  1.按民法第28條所加於法人之連帶賠償責任，以該法人之董事
    或其職員，因執行職務所加於他人之損害者為限，若法人之
    董事及職員因個人之犯罪行為而害及他人之權利者，即與該
    條規定之責任要件不符，該他人殊無據以請求連帶賠償之餘
    地（最高法院48年台上字第1501號判例意旨參照）。民法第
    188條第1項前段規定，受僱人因執行職務，不法侵害他人之
    權利者，由僱用人與行為人連帶負損害賠償責任，其理亦同
    ，均以該行為人因執行職務所加於他人之損害者為限。苟在
    客觀上不能認為執行職務行為，亦不能認為與執行職務相牽
    連，縱係在執行職務時為之，亦不得以執行職務論之。
  2.上訴人前以新戀情小吃店之經理謝秀月及副理乙○○涉嫌於
    前開時間、地點教唆所屬員工不法傷害上訴人，對謝秀月及
    被上訴人乙○○提起教唆傷害告訴，業經臺灣基隆地方法院
    檢察署檢察官以98年度偵字第5033號不起訴處分確定，有該
    不起訴處分書在卷可稽，上訴人既未能舉證當日被上訴人店
    內之管理幹部謝秀月及乙○○有教唆店內員工傷害上訴人之
    事實，且被上訴人謝螢麗即新戀情小吃店之受僱人如有毆打
    顧客之行為，客觀上不能認屬執行職務之行為，亦不能認為
    與執行職務相牽連，應係其個人之犯罪行為。上訴人主張新
    戀情小吃店之受僱人有毆打上訴人之行為，係執行新戀情小
    吃店職務而不法侵害之行為，被上訴人謝螢麗即新戀情小吃
    店應依民法第188條第1項規定，對其受僱人之侵權行為負連
    帶損害賠償責任云云，並無足採。
五、綜上所述，上訴人主張被上訴人乙○○及被上訴人謝螢麗即
    新戀情小吃店之其他受僱人毆傷上訴人，並不足採，上訴人
    依侵權行為法律關係，請求被上訴人連帶賠償20萬元及自起
    訴狀繕本送達翌日起至清償日止按週年利率5%計算之利息，
    為無理由，應予駁回。原審為上訴人敗訴之判決，並無不合
    ，上訴意旨指摘原判決不當，求予廢棄改判，為無理由，應
    予駁回。
六、結論：本件上訴為無理由，依民事訴訟法第436條之1第 3項
    、第449條第1項、第78條，判決如主文。
中    華    民    國    99    年    10    月    25    日
                  民事庭審判長法  官  蔡聰明
                              法  官  王翠芬
                              法  官  陳湘琳
以上正本係照原本作成。
本件判決不得上訴。
中    華    民    國    99    年    10    月    25    日
                              書記官  張慧儀

司法院資訊處製作；財團法人民間司法改革基金會備份。
